臺灣高等法院臺中分院刑事判決　　　　　　　　　九十一年度上易字第二一五八號
　　上　訴　人　臺灣臺中地方法院檢察署檢察官
　　被　　　告　丁○○
右上訴人因被告詐欺案件，不服臺灣臺中地方法院九十一年度易字第二三一一號，中
華民國九十一年十月十七日第一審判決（起訴案號：臺灣臺中地方法院檢察署九十一
年度偵字第一三０五九號），提起上訴，本院判決如左：
    主      文
原判決撤銷。
丁○○幫助連續意圖為自己不法之所有，以詐術使人將本人之物交付，處有期徒刑捌
月。
    事      實
一、丁○○於民國九十一年四月三十日，於自由時報上閱見刊登有承租郵局帳戶之廣
    告，雖預見將其在臺中水湳郵局所申請開戶局號為００二一二七之三、帳號為０
    八七八一四之六之存簿儲金帳戶之存摺、印章及提款卡出租予他人使用，有遭他
    人做為詐欺犯罪使用之可能，仍基於縱使因而幫助他人詐欺取財亦無違其本意之
    不確定故意，而以上開廣告上所留之行動電話，與自稱「陳先生」之不詳姓名成
    年男子聯絡，約定將上開帳戶之存摺、印章及提款卡，以新臺幣（以下同）五千
    元之代價，出租予自稱「陳先生」之男子，租期為四十日，並於九十一年四月三
    十日十六時許，將上開帳戶之存摺、印章及提款卡等物，在臺中市○○路泛亞商
    業銀行前交予另二名真實、姓名年籍不詳之男子，以供幫助自稱「陳先生」之男
    子或其輾轉交付之人為詐欺犯罪之用。嗣丙○○於九十一年五月間，因急需用錢
    ，於看見自由時報夾報廣告上所刊登「台新個人工商借款」之廣告後，即以上開
    廣告上之電話與自稱「黃美玲」代書之女子聯絡；雙方洽談貸款事宜後，自稱「
    黃美玲」代書之女子即向丙○○稱需先購買三萬五千五百元之產物保險，始可辦
    理貸款，致丙○○陷於錯誤而依該名女子之指示，於九十一年（起訴書誤載為九
    十年）五月二十日匯款二萬二千元至丁○○上開郵局帳戶內，並要求其父親萬進
    坤於同日代匯一萬三千五百元至上開帳戶內，以補足三萬五千五百元。丙○○匯
    款後，該名自稱「黃美玲」代書之女子又以金額不為由，要求丙○○補匯一萬
    九千二百元，丙○○因而又於同年月二十二日電匯一萬九千二百元至丁○○上開
    帳戶內。之後，丙○○又接獲自稱放款部經理之男子來電告知若要貸款下來，須
    預繳一年之費用云云，致丙○○、萬進坤又於同年月二十三日、二十四日，分別
    電匯六萬九千六百元、二萬七千八百四十元及七萬元等金額至上開丁○○帳戶內
    ；丙○○電匯上開金錢後，仍無法取得貸款，始知受騙。另乙○○於九十一年五
    月間，亦急需用錢，於看見報紙所刊登「台新銀行信用貸款」之廣告後，隨即以
    廣告上之電話與自稱「林嘉明」之男子聯絡，並告以「林嘉明」欲貸款二十萬元
    ；自稱「林嘉明」之男子即要求乙○○先電匯金額至其指定上開丁○○之郵局帳
    戶內，始可辦理貸款，使乙○○陷於錯誤，因而於同年月二十九日，分別電匯二
    萬五千二百元、三萬四千二百元至丁○○上開帳內；乙○○電匯上開款項後，仍
    無法取得貸款，始知受騙。而上開丙○○、萬進坤及乙○○所匯入丁○○帳戶之
    款項，均隨即於同日由不詳人士提領一空。其後經丙○○、乙○○報警而循線查
    獲。
    理      由
一、被告丁○○於本院審理中未到庭，惟依其於警訊、偵查及原審中之自白，其確有
    於前揭時地，將自己所申請之前開郵局帳戶存摺、印章及提款卡，以五千元代價
    租借予自稱「陳先生」之成年男子使用。而被害人丙○○、萬進坤及乙○○又因
    受自稱「黃美玲」代書之女子，及自稱「林嘉明」之男子詐騙，先後於右揭時間
    ，匯款入被告所申請使用之前開帳戶，並隨即遭提領無餘等情，又經被害人丙○○、乙○○於警訊時指述綦詳，且有郵政國內匯款執據七紙、「台新銀行信用貸
    款」廣告一紙及前開帳戶資金往來明細表一份在卷可稽，足證被告將前開帳戶租
    借予自稱「陳先生」之男子後，隨即被用於向不特定人詐騙匯款之用途。衡諸常
    情，一般人申請金融存款帳戶，以供本人或關係密切之親友使用存提款項為常態
    ，而在目前金融業開放經營之情形下，申請開設帳戶使用，乃極為方便容易且迅
    速之事；被告係一成年男子，且有相當社會生活經驗，對此不可能諉為不知。則
    該自稱「陳先生」之男子苟有使用金融存款帳戶之正當用途，自以使用其本人或
    可信賴之親友申請之帳戶，最為便利與安全（可避免該出借帳戶之人一時反悔或
    心存歹念，以通知掛失止付及換摺之方式，將存款中途劫領），而無花費金錢向
    不認識之人租借之道理。乃被告竟以五千元之代價，輕易出租其帳戶供該自稱「
    陳先生」之男子使用，足見該自稱「陳先生」之男子，係意圖以該租借之帳戶從
    事不法用途，並藉以逃避查緝自明。本件偵查中經質之被告又自承知悉出借存摺
    給他人，會被他人利用做為犯罪工具，然因欠錢繳納信用卡帳款，故以五千元出
    租帳戶等語，足證被告於租借前開帳戶之時，已預見該自稱「陳先生」之人，乃
    至輾轉交付予存摺之人，確有以之做為犯詐欺罪之被害人匯款使用之事實，而該
    租借帳戶之人使用前開帳戶以向不特定人詐取錢財等事實之發生，並不違於被告
    租借帳戶之本意。從而，本件被告以租借帳戶之方式，幫助該自稱「陳先生」之
    男子，或自稱「黃美玲」代書之女子，或自稱「林嘉明」之男子實施詐欺取財之
    犯行，其罪證明確，犯行堪予認定。
二、核被告所為，係犯刑法第三百三十九條第一項詐欺取財罪之幫助犯。原審法院未
    詳予勾稽各項不利於被告之證據，遽以本件無法證明正犯所犯之詐欺犯行之實行
    行為係被告認識之內容，並認查無被告有任何幫助詐欺之故意存在，而諭知被告
    無罪之判決，自有未當。臺灣臺中地方法院檢察署檢察官上訴意旨執此指摘原判
    決不當，即有理由，應由本院將原判決撤銷改判。爰審酌被告因貪圖薄利，輕率
    將存摺等個人帳戶使用證件及物品租借他人，供為他人犯罪使用，除助長他人犯
    罪外，更阻礙犯罪之追查，使有心犯罪之人競相傚尤，對社會治安潛在危害非淺
    ，姑念其因犯罪所得之財物尚少，事後亦坦承犯錯，態度尚稱良好等一切情狀，
    量處如主文第二項所示之刑示懲。
三、被告經合法傳喚，無正當理由不到庭，爰不待其陳述逕為判決。
據上論斷，應依刑事訴訟法第三百六十九條第一項前段、第三百七十一條、第三百六
十四條、第二百九十九條第一項前段，刑法第三十條第一項前段、第三百三十九條第
一項，罰金罰鍰提高標準條例第一條前段，判決如主文。
本案經檢察官甲○○到庭執行職務。
中      華      民      國　    九十一     年    十二     月   二十六 　日
                                臺灣高等法院臺中分院刑事第六庭
                                      審判長法　官　李  文  雄
                                            法　官  陳  秀  
                                            法  官　邱　顯　祥
右正本證明與原本無異。
不得上訴。
                                            書記官  陳  桂  芬
中      華      民      國　    九十一     年    十二     月   二十六 　日
                                                  Ｒ
